臺灣板橋地方法院民事判決　　　　　　　91年度保險字第30號
原　　　告　財團法人汽車交通事故特別補償基金
法定代理人　己○○
訴訟代理人　丙○○
　　　　　　庚○○
　　　　　　丁○○
被　　　告　戊○○
訴訟代理人　李建賢律師
被　　　告　甲○○
上列當事人間侵權行為損害賠償事件，本院於中華民國93年12月
31日言詞辯論終結，判決如下：
    主  文
被告應連帶給付原告新臺幣陸拾伍萬柒仟元，及自民國九十一年
六月十八日起至清償日止，按年息百分之五計算之利息。
訴訟費用由被告連帶負擔。
　　事實及理由
一、程序方面：
  (一)被告甲○○未於最後言詞辯論期日到場，核無民事訴訟法第
    386 條各款所列情形，爰依原告之聲請，由其一造辯論而為
    判決。
  (二)原告起訴後，其法定代理人由陳沖（嗣變更為王得山，復由
    王得山變更為己○○）變更為己○○，並經新法定代理人己○○具狀聲明承受訴訟，經核於法並無不合，應予准許。
二、原告主張：被告戊○○（受僱於甲○○）於民國90年5月16
    日駕駛甲○○所有之大吊車（無車牌），於行經臺北縣新店
    市○○路○段24 號前，因駕駛疏忽，撞擊訴外人曾金英致死
    ，該大吊車未投保強制汽車責任保險，而曾金英之繼承人已
    依強制汽車責任保險法向原告請領新臺幣（下同）657,000
     元之死亡給付補償金，爰依強制汽車責任保險法第39條第2
    項、民法第188 條之規定，請求戊○○、甲○○連帶如數給
    付及法定遲延利息等語。並聲明：被告應連帶給付原告657,
    000 元及自訴狀繕本送達之翌日起至清償日止，按年息百分
    之五計算之利息。
三、戊○○則以：
　(一)按本件刑事部分仍繫屬最高法院審理中，而戊○○亦無駕車
　　肇事致訴外人曾金英死亡之事實，故尚難據以推斷戊○○應
　　負侵權行為損害賠償責任。
　(二)原告係依強制汽車責任保險法第39條第2 項規定代位提起本
　　件請求。惟查原告已支付之補償金係屬慰撫金性質，而曾金
　　英之配偶、子女另件刑事附帶民事訴訟請求，並未將本件已
　　領取之金額予以扣除，原告代位請求顯然失所依據。縱認戊○○應負侵權行為損害賠償責任，惟訴外人曾金英不依規定
　　穿越道路不當，擅自進入快車道遭撞及致死，為與有過失，
　　且為刑事判決所認定，從而戊○○自得主張過失相抵，減免
　　賠償金額等語資為抗辯。並聲明：(一)原告之訴駁回。(二)如受
　　不利之判決，願供擔保請准宣告免為假執行。
四、甲○○則以：原告並未說明其給付曾金英之繼承人657,000
　　元死亡給付補償金之計算基礎等語資為抗辯。並聲明：原告
　　之訴駁回。
五、原告主張：戊○○受僱於甲○○；曾金英於90年5月16 日，
    行經臺北縣新店市○○路○段24 號前，發生交通事故致死，
    曾金英之繼承人已依強制汽車責任保險法向原告請領657,00
    0 元之死亡給付補償金等語，並提出收據一件（見本院支付
    命令卷第8 頁）為證，且為被告所不爭執。是原告此部分之
    主張，堪信實在。
六、經查：戊○○於90年5月16日10時50 分許，明知該重型吊車
    未經依法許可行駛，且小型車駕駛執照亦無准許駕駛重型吊
    車之規定，而該重型機械吊車因體積過於龐大，行駛在一般
    道路將影響其他車輛之通行，本應注意遵守限行道路規定繞
    道行駛，以避免危險之發生，而依當時情形，又非不能注意
    ，竟無照駕駛，且疏於注意貿然駕駛該機械式吊車，沿臺北
    縣新店市○○路○ 段道路，由三峽往新店即由南往北方向行
    進。行經同路段24號前時，本應注意車前狀況，並隨時採取
    必要之安全措施，依當時天候晴、有日間自然光線、路面狀
    況乾燥、無缺陷、無障礙物、視距良好，又無不能注意情事
    ，然戊○○疏於注意車前狀況行駛於道路，致發現行人曾金
    英亦違反不得在劃有分向限制線之路段穿越道路之規定，違
    規穿越劃有分向限制線之安康路2 段道路，在戊○○之行車
    車道前方，由戊○○之右側往戊○○之左側橫越馬路時，戊○○反應不及而撞及曾金英致其倒地，曾金英因而受有頭部
    外傷、顱內出血等傷害，經送醫急救後仍不治死亡之事實，
    業經判刑在案，此有本院90年度交訴字第74號刑事判決（見
    本院卷第49至51頁）及臺灣高等法院92年度交上訴字第130
    號刑事判決在卷可參，復據證人姜良煌、姜良君、陳素蘭、
    林守耀於上開刑案中證述曾金英確係遭一台吊車撞及等語明
    確，且互核相符，並有臺北縣政府警察局新店分局製作記載
    本件事故發生情形之道路交通事故調查報告表、道路交通事
    故補充資料表、道路交通事故談話筆錄、車禍現場照片及肇
    事車輛方向燈殼比對照片等件附於偵查卷內足憑，且曾金英
    確實因本件事故致頭部外傷、顱內出血，經送醫後仍不治死
    亡，有天主教耕莘醫院病患死亡通知單1 張在卷，亦業經檢
    察官督同法醫師相驗屬實，製有勘驗筆錄、相驗屍體證明書
    、驗斷書及相驗屍體照片數張附於相驗卷宗內可稽。又依上
    開交通事故調查報告表之現場圖暨現場照片、勘驗筆錄所示
    ，曾金英頭部受創倒地後有血跡，應係撞擊點，而該血跡位
    在戊○○所行駛即由三峽往新店之車道上，且現場遺留二片
    破碎之黃色燈殼，此與事後查獲戊○○所駕駛肇事吊車之燈
    殼破損情況相吻合，且該燈殼上之紋路亦相同，有比對照片
    在卷可參（見偵查卷第28、29頁），復經本院調閱本院90年
    度交訴字第74號及臺灣高等法院92年度交上訴字第130號（
    含偵查）卷宗查明屬實。足見曾金英係遭戊○○駕車過失撞
    擊致死，且曾金英亦有違規穿越道路之過失。是原告主張戊○○有上開侵權行為及戊○○抗辯曾金英就本件車禍之發生
    與有過失之事實，要堪採信。戊○○辯稱：戊○○並無駕車
　　肇事致訴外人曾金英死亡等語，尚乏依據，要不可取。
七、按「因故意或過失，不法侵害他人之權利者，負損害賠償責
　　任。」、「受僱人因執行職務，不法侵害他人之權利者，由
　　僱用人與行為人連帶負損害賠償責任。」、「不法侵害他人
　　致死者，對於支出醫療及增加生活上需要之費用或殯葬費之
　　人，應負損害賠償責任。被害人對於第三人負有法定扶養義
　　務者，加害人對於該第三人亦負損害賠償責任。」、「不法
　　侵害他人致死者，被害人之父、母、子、女及配偶，雖非財
　　產上之損害，亦得請求賠償相當之金額。」、「夫妻互負扶
　　養之義務，其負扶養義務之順序與直系卑親屬同，其受扶養
　　權利之順序與直系尊親屬同。」民法第184條第1項前段、第
    188條第1項、第192條第1項、第2項、第194條、第1116條之
    1 分別定有明文。次按「汽車交通事故發生時，受害人或其
    繼承人因肇事汽車非被保險汽車，未能依本法規定向保險人
    請求給付保險金者，得在相當於本法規定之保險金額範圍內
    ，向特別補償基金請求補償。」、「特別補償基金依強制汽
    車責任保險法第38條第1項第2款之規定為補償者，視為加害
    人或汽車所有人損害賠償金額之一部分。特別補償基金於補
    償金額範圍內，得直接向加害人或汽車所有人求償，強制汽
    車責任保險法第38條第1項第2款、第39條第1項、第2項亦分
    別定有明文。戊○○受僱於甲○○，戊○○因駕車過失撞擊
    曾金英致死及曾金英之繼承人已依強制汽車責任保險法向原
    告請領657,000 元之死亡給付補償金等情，已如前述。且曾
    金英之繼承人即曾金英之配偶乙○○、曾金英之子女林志強
    、林珈代於臺灣臺北地方法院以92年度訴字第4139號侵權行
    為損害賠償事件，亦主張戊○○受僱於甲○○，戊○○因駕
    車過失撞擊曾金英致死及曾金英之繼承人已依強制汽車責任
    保險法向原告請領675,500 元之死亡給付補償金，而訴請戊○○、甲○○連帶賠償乙○○醫療費、殯葬費、扶養費及連
    帶賠償乙○○、林志強、林珈代精神慰撫金，並將675,500
    元之死亡給付補償金扣除，經該法院判決「戊○○、甲○○
    應連帶給付乙○○290,530元、林志強、林珈代各400,000元
    ，及戊○○自92年2月21 日起、甲○○自92年5月31 日起，
    均至清償日止，按年息百分之五計算之利息（業已扣除675,
    500 元之死亡給付補償金）」在案等情，業經原告提出臺灣
    臺北地方法院92年度訴字第4139號判決（見本院卷第204 頁
    至第208頁）為證，復經本院依職權調閱臺灣臺北地方法院9
    2 年度訴字第4139號卷宗查明屬實，是原告援引臺灣臺北地
    方法院92年度訴字第4139號判決之主張、陳述及證據，而於
    依強制汽車責任保險法之規定補償被害人曾金英之繼承人乙○○、林志強、林珈代657,000 元後，依強制汽車責任保險
    法之規定，請求戊○○、甲○○連帶給付657,000 元之死亡
    給付補償金，即屬有據，應予准許。甲○○辯稱：原告並未
    說明其給付曾金英之繼承人657,000 元死亡給付補償金之計
    算基礎等語，尚有誤會，要不可取。
八、從而，原告依強制汽車責任保險法第39條第2項、民法第188
　　條之規定，請求戊○○、甲○○連帶給付657,000 元及自訴
　　狀繕本送達之翌日即91年6月18 日起至清償日止，按年息百
    分之五計算之法定遲延利息，為有理由，應予准許。
九、戊○○陳明願供擔保請准宣告免為假執行，經核原告並未陳
　　明願供擔保請准宣告假執行，且本件亦無依職權宣告假執行
　　之必要，是戊○○此部分免為假執行之聲請，顯屬誤載。
十、本件事證已臻明確，兩造其餘攻擊、防禦方法及舉證，經本
　　院審酌後，認對於判決結果均無影響，爰不一一論述，併此
　　指明。
據上論結，本件原告之訴為有理由，依民事訴訟法第385條第1項
前段、第78條、第85條第2項，判決如主文。
中　　華　　民　　國　　94　　年　　1 　　月　　14　　日
                  民事第一庭    法  官  楊千儀
以上正本證明與原本無異。
如對本判決上訴，須於判決送達後20日內向本院提出上訴狀（需
按他造人數附繕本）。
中　　華　　民　　國　　94　　年　　1 　　月　　14　　日
                                書記官  陳春銘
